【裁判字號】    98,交聲,43
【裁判日期】    980610
【裁判案由】    違反道路交通管理處罰條例聲明異議
【裁判全文】
臺灣臺東地方法院交通事件裁定          98年度交聲字第43號
原處分機關  交通部公路總局高雄區監理所臺東監理站
異  議  人
即受處分人  乙○○
送達代收人：甲○○
上列異議人即受處分人因違反道路交通管理處罰條例案件，對於
交通部公路總局高雄區監理所臺東監理站，於民國98年3月23日
所為之裁決處分（原處分案號：東監違裁字第裁81-TA0000000號
）聲明異議，本院裁定如下：
    主  文
原處分撤銷。
乙○○汽車駕駛人，行經有燈光號誌管制之交岔路口闖紅燈，處
罰鍰新臺幣貳仟柒佰元，並記違規點數點。
    理  由
一、原處分意旨略以：異議人即受處分人（下稱異議人）乙○○
    於民國98年1月9日晚上8時32分許，駕駛車牌號碼E7-4475號
    自用小客車，行經臺東縣臺東市○○路與西康路口時闖紅燈
    ，原處分機關爰依道路交通管理處罰條例第53條第1項，裁
    處異議人罰鍰新臺幣（下同）2700元等語。
二、異議意旨略以：異議人之夫甲○○於上開時、地駕車行經臺
    東市○○路與西康路口，遭裁決闖紅燈，罰款2700元；惟觀
    舉發之照片，第1張顯示車輛在通過第1秒時，時速為0，照
    片顯示煞車燈未亮，顯然未煞車，何以車速為0，另依照片
    第2張顯示，第2秒時速為55公里，全世界未見有車輛能在1
    秒內加速加到時速55公里，因此，採證的攝影裝備顯有故障
    情形，不能作為裁罰依據，為此聲明異議，請求撤銷原處分
    云云。
三、按駕駛人駕駛車輛或行人在道路上，應遵守道路交通標誌、
    標線、號誌之指示、警告、禁制規定，並服從執行交通勤務
    之警察或依法令執行指揮交通及交通稽查任務人員之指揮。
    前項道路交通標誌、標線、號誌之指示、警告、禁制規定、
    樣式、標示方式、設置基準及設置地點等事項之規則，由交
    通部會同內政部定之；又汽車駕駛人，行經有燈光號誌管制
    之交岔路口闖紅燈者，處1,800元以上5,400元以下罰鍰；汽
    車駕駛人有前開規定之情形者，除依該條項處罰鍰外，並予
    記違規點數3點，道路交通管理處罰條例第4條、第53條第1
    項、第63條第1項第3款分別定有明文。再按本條例之罰鍰基
    準、舉發或輕微違規勸導、罰鍰繳納、向處罰機關陳述意見
    或裁決之處理程序、分期繳納之申請條件、分期期數、不依
    限期繳納之處理、分期處理規定及繳納機構等事項之處理細
    則，由交通部會同內政部定之，道路交通管理處罰條例第第
    92條第4項亦有明定。基此，依違反道路交通管理事件統一
    裁罰基準及處理細則第2條第2項所訂定之「違反道路交通管
    理事件統一裁罰標準表」規定，汽車駕駛人，行經有燈光號
    誌管制之交岔路口闖紅燈，小型車駕駛人於期限內繳納或到
    案聽候裁決者，處罰鍰2,700元，並記違規點數3點。而前揭
    細則第44條第1項規定，違反道路交通管理事件行為人未依
    規定自動繳納罰鍰，或未依規定到案聽候裁決者，處罰機關
    即一律依標準表規定之金額處以罰鍰，此屬法律授權主管機
    關就裁罰事宜所訂定之裁量基準，其罰鍰之額度並未逾越法
    律明定得裁罰之上限，且寓有避免各行政機關於相同事件恣
    意為不同裁罰之功能，亦非法所不許。至行為人對主管機關
    之裁罰不服，法院就其聲明異議案件，如認原裁決有違法或
    不當之情事，縱行為人有未依指定到案日期或委託他人到案
    者，仍得為變更處罰之裁判，乃屬當然，此據司法院大法官
    著有釋字第511號解釋闡述甚明。
四、經查：
（一）本件異議人於98年1月9日晚上8時32分，駕駛車牌號碼E7-
      4775號自用小客車，行經臺東縣臺東市○○路與西康路設
      有燈光號誌管制之交岔路口處，涉有闖紅燈之違規行為，
      經臺東縣警察局交通警察隊依據現場舉證儀器拍攝之採證
      照片逕行舉發，經原處分機關綜合相關資料審查結果，認
      上開違規屬實，遂依道路交通管理處罰條例第53條第1項
      規定，裁處罰鍰2,700元等情，此有臺東縣警察局東警交
      字第TA0000000號舉發通知單、東監違裁字第裁81-TA0000
      000號違反道路交通管理事件裁決書等影本各1份附卷可稽
      。而上開拍攝違規事實之採證儀器乃型號為36MSGTIIS、
      編號為611之微電腦闖紅燈照相設備，裝置於違規地點之
      臺東縣臺東市○○路南下車道路旁固定桿內，並於停止線
      前方埋設4組線圈作感應，即道路路面標示「S」方框字樣
      地面下，舉發南下車輛闖紅燈等違規行為；此設備運作方
      式係搭配路口紅燈號誌同步啟動，僅限執行車輛闖紅燈相
      關行為照相舉證，上開違規地點南下車道為同向二車道道
      路型態，於第一車道停止線前（埋設第1、3線圈）、第二
      車道停止線前（埋設第2、4線圈）作感應，並依路口紅燈
      號誌亮啟時同步啟動微電腦闖紅燈照相設備施測方式舉證
      ，當車輛經過1、2線圈時，即感應觸動儀器拍攝第1次，
      迨車輛經過3、4線圈時，另感應觸動儀器拍攝第2次，依
      此作為認定車輛於紅燈號誌亮啟後，有無停止或繼續行駛
      （闖紅燈）之依據。依本件舉發照片及現場照片所示（見
      本院卷第16-19頁），異議人之車輛明顯於紅燈亮啟1秒時
      經過第2線圈未停（本院卷第16頁所示第1張舉證照片顯示
      之R０１0表示紅燈亮1.0秒），復於紅燈亮啟2秒時繼續行
      駛通過第4線圈（本院卷第17頁所示第2張舉證照片顯示之
      R０２0表示紅燈亮2.0秒），並駛達交岔路口銜接處，而
      舉證照片所顯示２Ｙ４9表示第2車道違規車輛，Ｙ４9表
      示黃燈時間4.9秒（即紅燈亮啟前尚有4.9秒黃燈時間，供
      已進入路口範圍車輛迅速通過路口），數據000000-00-00
      則表示違規時間為98年1月9日20時32分等情，有臺東縣警
      察局98年4月13日東警交字第0980038953號函及所附本件
      舉證照片、違規地點固定桿現場照片、微電腦闖紅燈照相
      設備出廠型式及編號標牌照片、內政部警政署97年1月17
      日警署交字第0970021265號通報、97年1月21日警署交字
      第0970022428號函、微電腦闖紅燈及自動測高速照相設備
      操作手冊等在卷可稽（見本院卷第11-45頁）。另有關上
      開微電腦闖紅燈照相設備所拍攝舉發照片上之數據所代表
      之意義，亦有志伸股份有限公司98年4月23日志字第09BB0
      12號函及臺東縣警察局98年4月23日東警交字第098004064
      7號函所附資料可供參佐（見本院卷第49、50、52、53頁
      ）。參以本件違規事件之地點，於異議人違規之前後5件
      舉發違規事件所示之舉發照片，亦未有何故障或疑義之處
      ，此有臺東縣警察局前揭函文所附舉證照片供卷可參（見
      本院卷第53-63頁）。綜上可知，本件依微電腦闖紅燈照
      相設備而舉發異議人之上開闖紅燈違規行為，事證實臻明
      確，堪可認定。
（二）異議人固以前詞置辯，惟關於舉發照片資料欄之右下方數
      據所表示之意義，第1張舉發照片右下方數字係指路口編
      號，第2張舉發照片資料欄右下方資訊則指違規時之速度
      。以本件違規舉發照片觀之（見本院卷第16、17頁），第
      1張舉發照片資料欄右下方所顯示之「0000」係代表路口
      編號，第2張舉發照片資料欄右下方所顯示之「V=55」則
      表示違規時之速度為時速55公里，此觀卷附志伸股份有限
      公司前揭函文（見本院卷第49-51頁）、臺東縣警察局前
      揭函文（見本院卷第52、53頁）及微電腦闖紅燈及自動測
      高速照相設備操作手冊（見本院卷第41頁以下）之說明，
      自可明暸。因此，異議人所稱第1張舉發照片速度為0，第
      2張舉發照片速度為55公里，車輛速度不可能在1秒之內，
      由0公里加速至55公里云云，顯有誤會，無法採信。另異
      議人固於聲明異議狀中提及上開車輛當時係其夫甲○○所
      駕駛等語。惟按上開闖紅燈之行為，若當場不能或不宜攔
      截製單舉發者，得逕行舉發；第1項逕行舉發，應記明車
      輛牌照號碼、車型等可資辨明之資料，以汽車所有人為被
      通知人製單舉發；本條之處罰，受舉發違反道路交通管理
      事件之受處罰人，認為受舉發之違規定行為應歸責他人者
      ，應於舉發違反道路交通管理事件通知單應到案日期前，
      檢附相關證據及應歸責人相關證明文件，向處罰機關告知
      歸責人，處罰機關應即另行通知應歸責人到案依法處理。
      逾期未依規定辦理者，仍依本條例各該違反條款規定處罰
      。同條例第7條之2第1項第1款、第4款、第85條第1項亦定
      有明文。因此，違反道路交通管理處罰條例之車輛所有人
      ，如其所有之車輛，並非車輛所有人親自駕駛違規，於舉
      發通知單寄達車輛所有人時，依照上揭規定，即有義務於
      舉發違反道路交通管理事件通知單應到案日期前，檢附相
      關證據及應歸責人相關證明文件，向處罰機關告知應歸責
      於何人，以使處罰機關另行通知實際駕駛人到案依法處理
      ，如逾期未依規定辦理，依照上揭規定，則仍應處罰車輛
      所有人。異議人既未於期限內告知原處分機關實際駕駛人
      及辦理歸責事宜（見本院卷第66頁所附交通部公路總局高
      雄區監理所臺東監理站98年6月5日高監東字第0980007600
      號函），揆諸前開說明，自不能因此而免除其應負之違規
      責任（臺灣高等法院花蓮分院96年度交抗字第22號、臺灣
      高等法院高雄分院97年度交抗字第598、603、604號裁定
      均同此見解）。
五、綜上所述，本件異議人駕駛前揭自用小客車，於上述時、地
    闖紅燈之違規行為，洵堪認定，原處分機關依道路交通管理
    處罰條例第53條第1項及違反道路交通管理事件統一裁罰基
    準表之規定，裁處受處分人即異議人罰鍰2700元，固屬有據
    ，惟原處分機關漏未援引同條例第63條第1項第3款規定，並
    記受處分人違規點數3點，容有疏漏，是原處分關於此部分
    之裁罰仍係無可維持，應由本院將該部分撤銷，改諭知受處
    分人罰鍰2700元，並記違規點數3點，以資適法。
六、據上論斷，應依道路交通案件處理辦法第19條、第20條前段
    ，裁定如主文所示。
中    華    民    國    98    年    6    月    10     日
                    交通法庭   法  官  盧亨龍
以上正本證明與原本無異。
如不服本裁定，應於裁定送達後5日內向本院提出抗告狀（須附
繕本）。
「切勿逕送上級法院」
                               書記官  石佳琪
中    華    民    國    98    年    6     月    15    日


司法院資訊處製作；財團法人民間司法改革基金會備份。
